臺灣高等法院臺中分院刑事判決　　　　95年度上易字第1613號
上　訴　人
即　被　告　丁○○
上　訴　人
即　被　告　丙○○
上列上訴人因傷害案件，不服臺灣臺中地方法院95年度易字第18
44號，中華民國95年10月27日第一審判決（起訴案號：臺灣臺中
地方法院檢察署95年度調偵字第7 號），提起上訴，本院判決如
下：
    主  文
上訴駁回。
丁○○、丙○○均緩刑貳年。
    事  實
一、丁○○與丙○○、楊哲宜為其等之子、女，丁兆嘉則為楊哲
    宜之夫。緣楊哲宜與丁兆嘉間因感情不睦及有債務糾紛，且
    丁兆嘉去向不明，丁○○、丙○○等人遂於民國（下同）94
    年2月27日下午2時40分許，偕同前往丁兆嘉之父甲○○位於
    台中市○區○○路47巷2 弄10號住處，欲詢問丁兆嘉之行蹤
    ，抵達後，由丁○○按門鈴，經甲○○前來開門，因丁○○
    與甲○○間雙方一言不合，丁○○竟基於普通傷害之犯意，
    出拳毆擊甲○○左眼部一下，致甲○○受有雙眼鈍挫傷之傷
    害，在旁之甲○○之妻丁孫茂麗見狀，乃將甲○○扶進房內
    客廳，並將房門反鎖後再行走出庭院，此時，丁○○另基於
    毀損之犯意，持其所使用之木質柺杖將紗門戳破三個洞、窗
    戶玻璃打破，而損壞甲○○所有紗門、窗戶玻璃各1 片，丙○○亦基於毀損之犯意，持庭院內之木棍敲打置於庭院內之
    花盆，而損壞甲○○所有花盆計21盆（全破3 盆，部分破損
    18盆），均足以生損害於甲○○。
二、案經甲○○訴請臺灣臺中地方法院檢察署檢察官偵查起訴。
    理  由
甲、被告丁○○、丙○○有罪部分：
一、訊之上訴人即被告丁○○、丙○○固坦承因楊哲宜與丁兆嘉
    間感情不睦及有債務糾紛，且丁兆嘉去向不明，遂於 94年2
    月27日下午2 時40分許，偕同楊陳克慧前往丁兆嘉之父甲○○位於台中市○區○○路47巷2 弄10號住處，欲詢問丁兆嘉
    之行蹤等情，然均矢口否認有何上開傷害或毀損之犯行，被
    告丁○○辯稱：當時是甲○○拿在門旁之木棍毆打伊肩膀，
    經丙○○前來阻擋，伊就與甲○○發生扭打，並搶奪木棍，
    故木棍打到窗戶玻璃及花盆，伊並未出拳毆傷甲○○，亦未
    打破窗戶玻璃及將紗門戳破云云；被告丙○○亦辯稱：當時
    是甲○○拿置於大門右側之木棍打伊父親左肩，瞬間兩人發
    生拉扯，伊就上前將2 人拉開並將木棍搶下，並未見伊父親
    出拳毆打甲○○，且伊不知道甲○○住處之窗戶玻璃、紗門
    及置於庭院內之花盆為何會破損，可能是伊父親與甲○○雙
    方在拉扯時弄破的云云。惟查前開時地，被告丁○○如何出
    拳毆擊甲○○之左眼部一下，致甲○○受有雙眼鈍挫傷之傷
    害，經在旁之丁孫茂麗見狀，乃將甲○○扶進房內客廳，並
    將房門反鎖後再行走出庭院，此時，被告丁○○如何持其所
    使用之木質柺杖將紗門戳破3 個洞、窗戶玻璃打破，而損壞
    紗門、窗戶玻璃各1 片，另被告丙○○亦持庭院內之木棍敲
    打置於庭院內之花盆，而損壞花盆計21盆（全破3 盆，部分
    破損18盆）等情，業據告訴人甲○○迭於警詢、偵查中及原
    審訊問、審理時指訴稽詳，並經目擊證人丁孫茂麗於偵查中
    及原審訊問、審理時結證屬實，復有告訴人甲○○提出內載
    受有雙眼鈍挫傷之中國醫藥大學附設醫院診斷證明書影本 1
    紙及現場窗戶玻璃、紗門、庭院內花盆破損之照片計17張附
    卷足憑。且被告丁○○、丙○○於 94年7月29日偵查中經承
    辦檢察官隔離訊問結果，被告丁○○供稱：甲○○拿木棍打
    伊左肩1 下，丙○○就上來拉開，雙方發生拉扯，結果木棍
    飛出去，打破了窗戶玻璃等語，核與被告丙○○供稱：甲○○隨手拿起門邊的木棍要打丁○○的左肩，丁○○本能的阻
    擋，伊上前去拉開兩人，並且將木棍搶下來等語未合（見94
    年度偵字第11674 號偵查卷第10、11頁）；況據證人丁孫茂
    麗於原審審理時證稱：伊住處外面大門距房屋大門（即中間
    之庭院）約有10步左右等語，可見被告丁○○供述伊與甲○○發生拉扯致木棍飛出打破窗戶玻璃云云，並非實在。再參
    以卷附告訴人甲○○所提出現場照片觀之，紗門上有3 個洞
    ，另庭院內之花盆東倒西歪散落各處，損壞計21盆（全破 3
    盆，部分破損18盆），顯係被告丁○○、丙○○故意將之損
    壞，足證告訴人甲○○及證人丁孫茂麗之上開指證述非虛。
    是被告丁○○、丙○○上開所辯，無非事後卸責及附和之詞
    ，均不足採，事證明確，其等犯行均堪認定。
二、核被告丁○○所為，係犯刑法第277條第1項之傷害罪及同法
    第354條之毀損罪；另被告丙○○所為，係犯刑法第354條之
    毀損罪。聲請意旨認被告丁○○、丙○○就毀損部分係基於
    共同犯意聯絡，惟據證人丁孫茂麗於原審審理時結證稱：當
    時伊在庭院，是丁○○先戳破伊家紗門並打破窗戶玻璃之後
    ，丙○○再拿木棍打破伊家花盆，戳破1片紗門共3個洞，打
    破玻璃1片，花盆全毀共3盆，有裂痕共18盆等語，可見被告
    丁○○、丙○○係分別損壞紗門、窗戶玻璃各1 片及花盆21
    盆，又未見被告丁○○、丙○○於對方損壞上開物品時，有
    何言語或舉動予以助力，尚難認係基於共同犯意聯絡，應僅
    就本身所毀損上開物品自負其責，因聲請意旨認係實質上一
    罪，爰就被告丁○○、丙○○對對方毀損部分不另為無罪之
    諭知，併此敘明。被告丁○○所犯上開二罪，犯意各別，犯
    罪構成要件不同，應予分論併罰。原審依刑法第277條第1項
    、第354條、第2條第1項前段、修正前刑法第41條第1項前段
    、第51條第6款，修正前罰金罰鍰提高標準條例第1條前段、
    第2條，現行法規所定貨幣單位折算新台幣條例第2條，審酌
    被告丁○○、丙○○犯罪之動機、目的、手段、告訴人受傷
    程度、所毀損物品價值及犯後否認犯行等一切情狀，分別量
    處丁○○傷害人之身體，處拘役伍拾日，如易科罰金，以銀
    元佰元即新臺幣玖佰元折算壹日；又損壞他人之紗門、窗
    戶玻璃，足以生損害於他人，處拘役拾日，如易科罰金，
    以銀元佰元即新臺幣玖佰元折算壹日。應執行拘役柒拾日
    ，如易科罰金，以銀元佰元即新臺幣玖佰元折算壹日。丙○○損壞他人之花盆，足以生損害於他人，處拘役拾日，
    如易科罰金，以銀元佰元即新臺幣玖佰元折算壹日。其餘
    被訴傷害部分，無罪，核其認事用法，並無不合。被告丁○○上訴仍執前詞否認有傷害及毀損之犯行，惟查被告丁○○
    所犯事證明確，原審已於理由中詳加敘明，其認定核無違誤
    ，另被告丙○○上訴請求從輕量刑云云，惟查原審已審酌被
    告二人犯罪一切情狀，量刑亦妥適，原審此部分認事用法核
    無不當，被告均上訴為無理由，應予駁回。另查被告未曾因
    故意犯罪受有期徒刑之宣告，且事後已與被害人達成民事和
    解，賠償被害人135,000元，有和解書附卷可憑，經此科刑
    教訓，當知所警惕而無再犯之虞，本院認對其宣告之刑以暫
    不執行為適當，爰併宣告緩刑2年，以啟自新。
三、又查被告丁○○、丙○○行為後，刑法第41條第1 項前段有
    關易科罰金折算之標準，業經總統於94年2月2日公布修正，
    自 95年7月1日施行，由「得以1元以上3元以下折算1日，易
    科罰金」，並適用修正前罰金罰鍰提高標準條例第2 條（現
    已刪除）之規定，提高為「得以新台幣1千元、2千元或3 千
    元折算1 日，易科罰金」，且刪除「因身體、教育、職業、
    家庭之關係或其他正當事由，執行顯有困難者」之條件，依
    修正施行後刑法第2條第1項「行為後法律有變更者，適用行
    為時之法律。但行為後之法律有利於行為人者，適用最有利
    於行為人之法律」之規定，比較修正前後刑法第41條第1 項
    前段之規定，修正後之規定，並未較有利於被告丁○○、丙○○，故原審依被告丁○○、丙○○行為時即修正前刑法第
    41條第1項前段及修正前罰金罰鍰提高標準條例第2條之規定
    ，諭知易科罰金之折算標準，即應以銀元3百元折算1日，經
    折算為新台幣後，應以新台幣9百元折算1日，核無不合。又
    被告丁○○行為時之刑法第51條第6 款「宣告多數拘役者，
    比照前款定其刑期。但不得逾4個月」，業經總統於94年2月
    2 日公布修正為「宣告多數拘役者，比照前款定其刑期。但
    不得逾120 日」，並自95年7月1日施行，惟比較修正前後刑
    法第51條第6 款之規定，修正後之規定，並未較有利於被告
    丁○○，依刑法第2條第1項前段規定，原審依被告丁○○行
    為時即修正前刑法第51條第6 款之規定，定其應執行刑，核
    無不合，附此敘明。
丙、據上論斷，應依刑事訴訟法第368條、刑法第74條第1項第1
    款，判決如主文。
本案經檢察官乙○○到庭執行職務。
中　　華　　民　　國　　96　　年　　1 　　月　　23　　日
　　　　　　刑事第六庭    審判長法　官  李  文  雄
　　　　　　　　　　　  　　    法　官  張  恩  賜
　　　　　　　 　 　　　　　　　法　官  劉  連  星
上列正本證明與原本無異。
不得上訴。
                                書記官  陳  秀  真
中　　華　　民　　國　　96　　年　　1 　　月　　24　　日
附錄：本案論罪科刑法條全文
中華民國刑法第277條第1項
傷害人之身體或健康者，處3年以下有期徒刑、拘役或1千元以下
罰金。
中華民國刑法第354條
毀棄、損壞前二條以外之他人之物或致令不堪用，足以生損害於
公眾或他人者，處2年以下有期徒刑、拘役或5百元以下罰金。
